【裁判字號】    94,簡上,570
【裁判日期】    950522
【裁判案由】    侵權行為損害賠償
【裁判全文】
臺灣臺北地方法院民事判決             94年度簡上字第570號
上  訴  人
即被上訴人  甲○○
被上訴人
即上訴人    丙○○
訴訟代理人  丁 ○
            乙○○
上列當事人間請求侵權行為損害賠償事件，兩造對於中華民國九
十四年八月二十四日本院臺北簡易庭九十四年度北簡字第一七四
三六號第一審判決各自提起上訴，本院於中華民國九十五年五月
八日言詞辯論終結，判決如下：
    主  文
原判決關於（一）命上訴人甲○○給付被上訴人丙○○超過新台
幣參萬肆仟元本息部分，及該部分假執行之宣告；（二）駁回上
訴人丙○○後開第三項其中新台幣壹拾萬元本息之訴部分，暨訴
訟費用之裁判均廢棄。
上開（一）廢棄部分，上訴人丙○○在第一審之訴駁回。
上訴人甲○○應再給付上訴人丙○○新台幣壹拾貳萬元，及其中
新台幣壹拾萬元部分自民國九十四年六月十七日起；其中新台幣
貳萬元部分自民國九十四年十月八日起，均至清償日止，按年息
百分之五計算之利息。
上訴人甲○○其餘之上訴，上訴人丙○○其餘追加之訴均駁回。
第一審由上訴人甲○○負擔五分之三，餘由上訴人黃倍蒂負擔。
第二審訴訟費用關於上訴人甲○○上訴部分，由上訴人甲○○負
擔五分之二，餘由被上訴人黃倍蒂負擔。第二審訴訟費用關於上
訴人黃倍蒂上訴部分，由被上訴人甲○○負擔。追加之訴訴訟費
用，由上訴人黃倍蒂負擔十分之一，餘由被上訴人甲○○負擔。
    事實及理由
一、程序方面：按訴狀送達後，原告不得將原訴變更或追加他訴
    。但有下列各款情形之一者，不在此限：一、被告同意者。
    二、請求之基礎事實同一者。三、擴張或減縮應受判決事項
    之聲明者。四、因情事變更而以他項聲明代最初之聲明者。
    五、該訴訟標的對於數人必須合一確定時，追加其原非當事
    人之人為當事人者。六、訴訟進行中，於某法律關係之成立
    與否有爭執，而其裁判應以該法律關係為據，並求對於被告
    確定其法律關係之判決者。七、不甚礙被告之防禦及訴訟之
    終結者。又按訴之變更或追加，非經他造同意，不得為之。
    但第255條第1項第2款至第6款情形，不在此限。民事訴訟法
    第255條第1項、第446條第1項定有明文。而上開規定依民事
    訴訟法第436之1條第3項規定，對於簡易程序之第一審裁判
    之上訴，準用之。查上訴人丙○○於原審起訴時請求新臺幣
    （下同）224,180元，經原審判決上訴人甲○○應給付上訴
    人丙○○93,110元並駁回上訴人丙○○其餘之訴，上訴人丙
    ○○就原審駁回車輛價值損失100,000元部分提起上訴，並
    於民國94年9月26日上訴聲明狀擴張車輛價值損失之訴之聲
    明為120,000元，並追加請求鑑定費用2,000元，揆諸前開規
    定，均符合民事訴訟法第255條第1項第2款、第3款規定，毋
    庸經被上訴人同意，應予准許，先予敘明。
二、上訴人丙○○主張：上訴人甲○○於94年3月15日19時30 分
    許，駕駛車號：CH—9781號自用小客車沿國道三號高速公路
    北上中線車道行駛至北向58.9公里處，疏未注意保持安全距
    離即變換至外側車道，致上訴人甲○○車輛右前側擦撞由訴
    外人巫添錦所駕沿外側車道行駛之車號：SB—51 62號小客
    貨車左後車尾後向左偏駛，上訴人甲○○車輛左前側再擦撞
    由訴外人丁○所駕沿中線車道行駛之上訴人丙○○所有車號
    ：9558-DL號自用小客車右側車身，致上訴人丙○○車輛之
    右側前後車門及葉子板毀壞，原告因而受有下列損失：１、
    修理費用花費90,510元。２、車輛價值損失共計12 0,000元
    及鑑定費用2,000元。３、拖吊費用：上訴人丙○○為將其
    車輛拖至修車廠修理，花費2,600元。上訴人丙○○爰依侵
    權行為法律關係請求上訴人甲○○應給付上開金額。（上訴
    人丙○○於原審另主張精神損失、假扣押費用3,400元、調
    查繳稅資料費用1,000元、閱覽及謄本費用180元部分，經原
    審判決上訴人丙○○敗訴，未經上訴人丙○○上訴，而告確
    定。上訴人丙○○就原審判決車輛價值損失駁回部分聲明不
    服連同追加之訴金額，合計122,000元）原審判決上訴人甲
    ○○應給付上訴人丙○○93,110元並駁回上訴人丙○○原審
    其餘之訴，上訴人丙○○則於本院為下列之聲明：（一）原
    判決不利上訴人丙○○部分廢棄。（二）上訴人甲○○應給
    付上訴人122,000元，及自94年6月17日起至清償日止，按年
    息5％計算之利息。（三）請求駁回上訴人甲○○上訴。
三、上訴人甲○○則以下列辯詞置辯：
（一）關於上訴人丙○○之損害，應向真正加害人巫添錦請求而
      非上訴人甲○○：蓋上訴人甲○○就車禍之發生，應無「
      能注意而未注意」情事即並無過失，自無構成侵權行為之
      可言。且上訴人甲○○之車損為連環車禍中受害最嚴重的
      ，且非主肇事者，原審判決上訴人甲○○須全額賠償上訴
      人丙○○所有損失，實不合情理。退萬步言之，上訴人如
      涉有不法侵害他人之權利情事，亦是和訴外人巫添錦二人
      均為上訴人丙○○所生損害之共同原因，依民法第185條
      規定上訴人丙○○應一併對上訴人甲○○和巫添錦訴求賠
      償。然本件上訴人丙○○卻僅對上訴人甲○○一人訴求賠
      償，苟若上訴人丙○○已向巫添錦獲償，豈容其再重複索
      賠。
（二）上訴人丙○○於損害之發生或擴大，亦與有過失，依法應
      減輕賠償金額或減免之：蓋上訴人丙○○右側前門之刮痕
      是由前往後，清楚可見，上訴人甲○○車子和上訴人丙○
      ○車子擦撞時，是上訴人丙○○向前擦撞上訴人甲○○的
      ，且上訴人丙○○之車速較快，上訴人甲○○較慢，事發
      前二車併行，上訴人丙○○行駛於中線車道，上訴人甲○
      ○行駛於外側車道，上訴人丙○○行車時亦未注意車側情
      況，才衍生車禍的，因此上訴人丙○○就損害之發生或擴
      大，明顯與有過失，原審判命上訴人甲○○賠償其全額損
      害，亦顯失公允而違反道路交通安全規則第94條第3項規
      定。
（三）再就上訴人丙○○所訴求之下列費用，逐一駁斥：
  １、拖吊費部分：車禍當時上訴人丙○○之小客車尚可依自身
      之動力移動駛離現場，拖吊費之支出絕非必要。
  ２、修理費用部分：經上訴人甲○○修車廠（富邦產險特約甲
      級保修廠）派人實車查估結果，僅須27,700元即可修復。
      上訴人丙○○所提估價，顯有高估之嫌，且上訴人丙○○
      所報多項底盤元件之修理、右後門換新品、右後燈外殼、
      前輪定位費用皆為虛報。
  ３、上訴人丙○○車輛減損交易價值120,000元及鑑定費用2,0
      00元部分：此事故根本未影響車輛原有性能，且既已修復
      又何來其他折舊損失？又其中古車已更換全新鋁圈等新零
      件，其中古車價值應較高，又其並未售出其中古車，如何
      確定損失？且上訴人丙○○所稱之鑑價並未低於市場行情
      ，何來折價損失？且其折價損失尚小於正常市場價差，其
      價差與本事故並無必然之因果關係等語資為抗辯。
（四）並聲明：
  １、原判決不利上訴人甲○○部分廢棄。
  ２、上開廢棄部分上訴人丙○○在第一審之訴駁回。
  ３、請求駁回上訴人丙○○上訴及追加部分之訴。
四、本件上訴人丙○○主張，上訴人甲○○於94年3月15日19時3
    0分許，駕駛車號：CH—9781號自用小客車沿國道三號高速
    公路北上中線車道行駛至北向58.9公里處，疏未注意保持安
    全距離即變換至外側車道，致上訴人甲○○車輛右前側擦撞
    由訴外人巫添錦所駕沿外側車道行駛之車號：SB—51 62號
    小客貨車左後車尾後向左偏駛，上訴人甲○○車輛左前側再
    擦撞由訴外人丁○所駕沿中線車道行駛之上訴人丙○○所有
    車號：9558-DL號自用小客車右側車身，致被上訴人丙○○
    車輛之右側前後車門及葉子板毀壞，因而受有損失，並於本
    院追加車輛價值損失及鑑定費等情，業據其於原審提出交通
    事故現場圖暨鑑定書、修車估價單、拖吊費收據、現場事故
    照片、車損修復照片、台北市汽車商業同業公會鑑定書、鑑
    定費為證，上訴人甲○○固不否認發生上開車禍事件，惟以
    上開辯詞資為抗辯。故本件爭執點在於上訴人丙○○是否同
    時對上訴人甲○○及訴外人巫添錦提起共同訴訟？是否有重
    複求償？上訴人丙○○於本件車禍有無過失？請求修理費及
    拖吊費是否實在及必要？上訴人丙○○之車輛於本件車禍後
    除修理費外，是否有車輛價值損失？請求鑑定費是否有必要
    性？茲分述如下：
（一）查上訴人甲○○與訴外人巫添錦縱為本件車禍之共同侵權
      行為人，然按類似必要共同訴訟，法律上數人非必須共同
      訴訟，數人中任何一人各有獨立實施訴訟之權能，故本件
      上訴人丙○○於原審未列訴外人巫添錦為被告，於法並無
      不合，又查上訴人甲○○辯稱上訴人丙○○已向肇事者巫
      添錦的保險公司求償，本件有重複請求情形云云，然查訴
      外人巫添錦車輛所投保之明台產物保險股份有限公司並未
      給付保險金予本件車禍相關當事人等情，有明台產物保險
      股份有限公司94年12月7日明汽理字第940625號函附卷可
      稽，故上訴人甲○○此部分辯詞，應不足採。
（二）上訴人甲○○復辯稱上訴人丙○○與有過失，從上訴人丙
      ○○車上刮痕是由前往後，可見事發前，兩車已經並行，
      上訴人丙○○未注意車側情況，往前擦撞上訴人甲○○車
      輛云云，惟查依上訴人甲○○提出之被證２－３照片（見
      本院卷第41頁）顯示，上訴人丙○○之車輛右後車門有一
      嚴重大凹陷處，若上訴人丙○○之車輛當時係往前擦撞上
      訴人甲○○車輛，則應是上訴人丙○○車輛右前方凹陷受
      損，然本件卻係上訴人丙○○車輛右後門大凹陷，並自右
      後車門至右前門有明顯刮痕，顯然應係上訴人甲○○車輛
      將上訴人丙○○車輛自右後門嚴重撞擊後，再往前擦撞上
      訴人丙○○車輛，始造成上訴人丙○○車輛自右後車門至
      右前門有明顯刮痕，可見本件車禍發生係因上訴人甲○○
      未注意車前狀況所致，此結果亦經臺灣省車輛行車事故覆
      議鑑定委員會府覆議字第9420263號覆議意見書（見原審
      卷第64、65頁）採相同見解，故上訴人丙○○車輛駕駛趙
      趙並無過失，上訴人甲○○辯稱上訴人丙○○與有過失云
      云，尚不可採。
（三）上訴人丙○○請求之修理費經原審判決上訴人甲○○應給
      付93,110元，其中包括折舊後之修理費90,510元，拖吊費
      2,600元二部分，上訴人甲○○則辯稱車禍當時上訴人丙
      ○○之小客車尚可依自身之動力移動駛離現場，拖吊費
      之支出絕非必要。經修車廠派人實車查估結果，僅須27,7
      00元即可修復。上訴人丙○○所提估價，顯有高估之嫌，
      且上訴人丙○○所報多項底盤元件之修理、右後門換新品
      、右後燈外殼、前輪定位費用皆為虛報等語。經查上訴人
      丙○○車輛因本件車禍受損停放於國道三號高速公路北向
      58.9公里處路肩，有道路交通事故現場圖影本在卷可憑
      （見原審卷第6頁），且參以上訴人丙○○提出之其車輛
      受損照片顯示其右側前後車門及葉子板確有受損，依當時
      情況，在未送修前，當不知內部零件是否亦有損害下，駕
      駛為避免發生未可知之危險，請求拖吊業者將被上訴人
      丙○○車輛拖離現場送修，顯屬合理必要，故上訴人丙○
      ○請求賠償拖吊費用2,600元，顯屬有據。另查上訴人丙
      ○○請求修理費部分，經兩造同意送台灣區汽車修理工業
      同業公會鑑定結果，認零件費用15,800元、鈑金工資3,30
      0元、烤漆工資12, 300元，共計31,400元，有該公會95年
      1月5日95區汽工（同）字第95002號函在卷可稽（見本院
      卷第81頁），已為上訴人甲○○所不爭執（見本院卷第13
      0頁），雖上訴人丙○○主張上開修理同業公會依四張照
      片影印本所做出上開堪估，與實際修理事實顯有違誤云云
      ，並提出豪樺汽車有限公司與中華賓士零件價格對照表為
      證，然查本件鑑定係送被上訴人丙○○車輛受損照片原本
      及送修項目送鑑定，並非照片影印本，上訴人丙○○容有
      誤會，先予敘明，再者，上訴人丙○○提出之豪樺汽車有
      限公司與中華賓士零件價格對照表顯示同樣項目修理費卻
      不同價，自難以據以判斷上訴人丙○○車輛送修之合理數
      額，故仍應認上開修理同業公會鑑定結果為實在，上訴人
      丙○○此部分主張自不足採。
（四）按損害賠償之目的在於填補所生之損害，其應回復者，係
      應有之狀態，自應將損害事故發生後之變動狀況考慮在內
      。故於物被毀損時，被害人除得請求賠償修復費用外，就
      其物因毀損所減少之價值，於超過修復費用之差額範圍內
      ，仍得請求賠償。最高法院92年台上字第2746號判決意旨
      參酌。故如本件如有因毀損所減少之價值，超過修理費用
      之差額仍得請求。故上訴人甲○○辯稱上訴人丙○○未出
      售中古車，無確定損失云云，即不足採。又查上訴人丙○
      ○主張其車輛因本件車禍受有交易價值貶損之損害等情，
      業據其於本院提出台北市汽車商業同業公會94年9月19 日
      北市汽車商鑑定第668號鑑定函為憑（見本院卷第19頁）
      ，上訴人甲○○則辯稱其價差與本事故並無必然之因果關
      係云云，然查觀之上開汽車商業同業公會鑑價內容可知，
      上訴人丙○○車輛於2005年之正常行情車價約為1,500,00
      0元，經事故撞損修復後，折價約為120,000元，殘價餘車
      價約為1,380,000元，顯然折價120,000元係在車輛修理後
      市場行情折價結果，且該公會評估該車輛正常行情車價1,
      500,000元，與上訴人甲○○所提出從網路中搜尋出之二
      手車資料，顯示同型車售價亦有1,500,000元相同（見本
      院卷第48頁），益見上開公會鑑價之結果，當屬合理，復
      參以台北市汽車商同業公會係屬汽車業界之同業公會，對
      汽車之價格判定當較一般業者客觀，應具有公信力，故上
      訴人丙○○以上開商業同業公會鑑價結果，請求上訴人甲
      ○○給付交易價值之損失120,000元，應屬可採。至上訴
      人丙○○請求申請上開公會鑑價之鑑定費2,000元部分，
      經查本件鑑定費係上訴人丙○○因訴訟舉證而自行請求鑑
      定，未經上訴人甲○○同意，並非上訴人甲○○因本件車
      禍所造成上訴人丙○○車輛之直接損害，二者無相當因果
      關係，故上訴人丙○○此部分主張，應無所據。
五、綜上所述，上訴人丙○○本於侵權行為法律關係，請求上訴
    人甲○○給付31,400元修理費及2,600元拖吊費，合計34,00
    0元，及自94年6月17日起至清償日止，按年息5%計算之利息
    部分，為有理由，應予准許。逾此所為修理費請求，為無理
    由，應予駁回。原審就超過上開應准許之修理費部分，為上
    訴人甲○○敗訴之判決，並為假執行之宣告，自有未洽。上
    訴意旨就此部分指摘原判決不當，求予廢棄改判，為有理由
    。至於上開應准許之修理費及拖吊費部分，原審判命上訴人
    甲○○給付，並為假執行之宣告，核無違誤，上訴意旨，就
    此部分，仍執陳詞，指摘原判決不當，求予廢棄，為無理由
    ，應駁回其上訴。另上訴人丙○○本於侵權行為法律關係，
    於一審起訴及於本院追加請求上訴人甲○○給付交易價值損
    失120,000元（上訴請求100,000元；追加請求20,000元）及
    其中100,000元部分自起訴狀繕本送達翌日即94年6月17日起
    至清償日止，按年息5%計算之利息，其中20,000元部分自追
    加訴狀繕本送達翌日即94年10月8日起至清償日止，按年息5
    ％計算之利息，為有理由，應予准許。原審駁回被上訴人丙
    ○○100,000元交易價值請求部分之訴，自有未洽。上訴意
    旨就此部分指摘原判決不當，求予廢棄改判，為有理由。爰
    由本院將原判決此部分予以廢棄並與准許追加之20,000 元
    本息部分，改判如主文第3項所示。被上訴人丙○○於本院
    追加請求鑑定費2,000元部分，為無理由，應予駁回。
六、因本案事證已臻明確，兩造其餘主張陳述及所提之證據，經
    審酌後，認與判決結果無影響，爰不一一論駁，附此敘明。
七、據上論結，本件上訴人甲○○之上訴為一部有理由，一部無
    理由，被上訴人丙○○之上訴為有理由，追加之訴為一部有
    理由，一部無理由，依民事訴訟法第436條之1第3項、第450
    條、第449條第1項、第78條、第79條，判決如主文。
中    華    民    國    95    年    5     月    22    日
                 民事第二庭    審判長法  官  鄭純惠
                                     法  官  蕭胤瑮
                                     法  官  黃雯惠
以上正本係照原本作成。
本判決不得上訴。
中    華    民    國    95    年    5     月    22    日
                                     書記官  林玗倩


司法院資訊處製作；財團法人民間司法改革基金會備份。
